最高法院刑事判決　　　　　　　　　　　　　　　九十三年度台上字第六六八四號
　　上　訴　人　甲○○︵原名莊.
　　選任辯護人　陳俊傑律師
右上訴人因偽造有價證券案件，不服台灣高等法院中華民國九十一年一月三十一日第
二審判決︵九十年度上訴字第四一六六號，起訴案號：台灣新竹地方法院檢察署九十
年度偵緝字第二六號︶，提起上訴，本院判決如左：
    主  文
原判決撤銷，發回台灣高等法院。
    理  由
本件原判決撤銷第一審之科刑判決，改判仍論處上訴人甲○○意圖供行使之用，而偽
造有價證券罪刑︵處有期徒刑一年七月，緩刑年︶，固非無見。
惟查：審理事實之法院，對於案內與待證事項有關之一切證據，除認為不必要者外，
均應詳為調查，然後基於調查所得之心證以為判斷之基礎。本件檢察官起訴書係認上
訴人原徵得楊政修同意，參加林桂蘭所邀互助會各一會，嗣楊政修改變初衷不願入會
，上訴人為免更改會單上會員姓名，決意獨立負擔二會，嗣未經楊政修同意，偽造楊
政修名義之標單，得標後復偽造楊政修名義簽發之本票，持以行使交付林桂蘭，所為
涉犯刑法第二百零一條第一項之偽造有價證券及第二百十條、第二百十六條之行使偽
造私文書罪嫌；而經原審審理結果，認楊政修僅同意上訴人以其名義入會，其同意範
圍並不包括該簽發本票之行為，仍應論以偽造有價證券罪，至上訴人以楊政修名義製
作標單以參與標會部分，其係徵得楊政修同意頂讓其互助會，該部分行為應認已得楊
政修之同意授權，不能成立偽造文書罪，依公訴意旨該部分與有罪之偽造有價證券部
分係有牽連犯之裁判上一罪關係，不另為無罪之諭知各等情。然本件互助會於會單上
係印有﹁為防止倒會事件之發生，本會採得標者須開立本票做為保障你權益﹂等字，
既為原判決所認定，且上訴人雖坦承其以楊政修名義簽發本票交付林桂蘭之事實，但
於第一審供稱：﹁現在楊政修反咬我一口，但之前我加入會時，楊政修也知道，後來
他退會，但會單已經印出來，所以就沒有改名字，因為會單上有寫標到會時，要開本
票，所以我才以楊政修的名字開本票﹂等語︵見第一審卷第三十七頁︶；倘上訴人係
因該互助會本屬楊政修名義所參加之緣故，並須於得標後簽發本票以供擔保，乃以楊
政修名義製作標單以參與競標，並於得標後以楊政修名義簽發本票交付會首，則其以
楊政修名義簽發本票，縱所稱事後已將其情形告知楊政修云云，為楊政修所否認，上
訴人是否具偽造有價證券之故意，即尚非無推求之餘地。原審未遑查明審認，即遽行
判決，採證認事自難認允洽，又其既認上訴人未經楊政修同意以其名義製作標單部分
，係應認已得楊政修之同意授權，無由成立偽造文書罪，卻又認上訴人以楊政修名義
簽發本票部分，並不在楊政修授權範圍內，其就上訴人頂讓楊政修名義所入互助會，
認定楊政修之授權範圍竟非一致，並有可議。以上或為上訴意旨所指摘，或為本院得
依職權調查之事項，應認原判決有撤銷發回更審之原因。
據上論結，應依刑事訴訟法第三百九十七條、第四百零一條，判決如主文。
中　　　華　　　民　　　國　　九十三　　年　　 十二 　　月　　二十三　　日
                              最高法院刑事第十庭
                                  審判長法官  呂　潮　澤
                                        法官  吳　昆　仁
                                        法官  孫　增　同
                                        法官  吳　昭　瑩
                                        法官  劉　介　民
      右正本證明與原本無異
                                              書  記  官
中　　　華　　　民　　　國　　九十三　　年　　 十二 　　月　　二十八　　日
                                                                        Ｌ
